【裁判字號】    99,交聲,61
【裁判日期】    990226
【裁判案由】    聲明異議
【裁判全文】
臺灣嘉義地方法院交通事件裁定          99年度交聲字第61號
原處分機關  交通部公路總局嘉義區監理所嘉義市監理站
異  議  人
即受處分人  甲○○
上列受處分人即異議人因違反道路交通管理處罰條例事件，對於
交通部公路總局嘉義區監理所嘉義市監理站中華民國99年1月21
所為之處分（原處分案號：嘉監義裁字第裁76-AR0000000號），
聲明異議，本院裁定如下：
    主  文
原處分撤銷。
甲○○汽車駕駛人，爭道行駛而有機器腳踏車，不在規定車道行
駛之情形，處罰鍰新臺幣陸佰元，並記違規點數壹點。
    理  由
一、按汽車駕駛人，爭道行駛有機器腳踏車，不在規定車道行駛
    之情形者，處新臺幣（下同）600元以上1,800元以下罰鍰，
    並予記違規點數1點，道路交通管理處罰條例第45條第13款
    、第63條第1項第1款定有明文。又道路交通管理處罰條例所
    稱之汽車，包括機器腳踏車在內，此觀該條例第3條第8款規
    定自明。再按機器腳踏車行駛之車道，應依標誌或標線之規
    定行駛；無標誌或標線者，依下列規定行駛：...二、在已
    劃分快慢車道之道路，雙向道路應在最外側快車道及慢車道
    行駛...，道路交通安全規則第99條第1項第2款前段定有明
    文。
二、原處分意旨略以：受處分人即異議人（下稱異議人）甲○○
    於民國98年11月26日7時40分許，駕駛車牌號碼8FE-115號重
    型機車，行駛於臺北市○○路○段禁行機車之車道，經臺北
    市政府警察局大同分局（下稱原舉發機關）警員拍照採證後
    ，逕行製單舉發其有道路交通管理處罰條例第45條第13款之
    違規行為，嗣經異議人於應到案日期前申訴，由原處分機關
    即交通部公路總局嘉義區監理所嘉義市監理站（下稱原處分
    機關）函請原舉發機關調查結果，仍認異議人有前開違規行
    為，原處分機關乃依道路交通管理處罰條例第45條第13款及
    違反道路交通管理事件統一裁罰基準表之規定，於99年1月
    21日以嘉監義裁字第裁76-AR0000000號裁決書裁處罰鍰600
    元，並無違誤等語。
三、異議意旨略以：異議人於98年11月26日7時40分騎乘車號
    8FE-115之重機，行駛於臺北市○○路○段時，因行駛禁行機
    車道遭員警依採證照片逕行舉發。惟（一）依據內政部警政
    署執行「改善交通大家一起來」道安執法計畫重點項目之附
    表（附件一），員警於取締法令規定第45條第13款有關機車
    行駛禁行機車道之違規時，應注意「在交岔路口遠端30公尺
    內，不得取締」、「取締實應排除妨礙機車通行之障礙（如
    並排臨時停車、停車或外側二車道有其他障礙物等）。（二
    ）違規地點係在承德路2段（非舉發通知單所載承德路3段）
    北往南，甫通過民權西路之人行天橋，意即異議人之位置為
    承德路2段與民權西路交岔路口遠端30公尺內，依據前段所
    述內容，在交岔路口遠端30公尺內，不得取締。（三）按承
    德路2段與民權西路口上班時間交通量極大，行駛於民權西
    路（東向西）之公車會搶黃燈，甚至闖紅燈轉至承德路2段
    ，並且直接切進外側佔住2車道，靠站上下客，進而將已依
    綠燈起步通行之承德路（北往南）車輛排擠至內側車道。異
    議人左側之自小客（8658-KM）應即是為閃避外側公車而突
    自右側車道逼近，異議人為保持行車安全車距，客觀形勢上
    不得已而靠左側車道行駛，在行進間復因前方車輛（6E-654
    9）擋住視線，致未能及時發現該車道「禁行機車」之標線
    ，惟即便是從附件二之取締照片亦無法清楚看到完整標線，
    絕非蓄意違規行駛禁行機車道。本人在離開右側自小客後，
    必以儘速切回慢車道，且應仍在交岔路口遠端30公尺內，依
    據前述內容，員警取締實應排除妨礙機車通行之障礙，由照
    片可見外側車道有公車行駛，員警未能依照規定先于排除，
    以保障機車路權，其取締之結果有瑕疵，原處分應予撤銷云
    云。
四、經查：
（一）異議分人於上揭時間，駕駛前揭機車在承德路2段有不依
      規定車道行駛之違規事實，為異議人所不否認，並有現場
      採證照片、臺北市政府警察局大同分局北市警交大字第
      AR0000000號舉發違反道路交通管理事件通知單、臺北市
      政府警察局大同分局99年1月13日北市警同分交字第
      09832611600號書函，及異議人自行製作被舉發地點示意
      圖（見本院卷第6、7、8、10頁）在卷可稽，堪認異議人
      確有爭道行駛而有機器腳踏車，不在規定車道行駛之違規
      。又異議人雖爭執違規地點係在承德路2段，非舉發通知
      單所載承德路3段，惟經本院以電話詢問舉發本件違規之
      員警稱：應該係筆誤，當時係由北往南方向以人工拍攝，
      逕行舉發違規之事實，違規地點應為「承德路2段」，故
      應更正違規地點為「承德路2段」，此有本院辦理刑事案
      件電話紀錄查詢表（見本院第12頁）附卷可按，復如前所
      述，違規事實為異議人所不否認，是縱該違規地點登載有
      誤，並不影響本院對於本件違規事實之認定，附此說明。
（二）異議人固以警員逕行製單舉發本件之交通違規係違反道安
      執法實施計畫，原處分應予撤銷云云置辯。惟依道路交通
      標誌標線號誌設置規則第178條第1項規定：「『禁行機車
      』標字，用以告示本車道禁止汽缸總排氣量未滿550立方
      公分之機器腳踏車通行。繪設於路段起點。路段過長時，
      得於路段中加繪之。」，是繪有禁行機器腳踏車之車道，
      無論該標字繪於車道何處，均指該車道全部禁行機車，並
      非異議人所稱於交岔路口30公尺內並未違規。再細繹採證
      照片所顯示，異議人之右側雖有車牌號碼8658-KM號自小
      客車橫跨外側2車道間，然並無異議人所述應是為閃避外
      側公車突自右側車道逼近，而致使異議人不得已靠向左側
      車道行駛之情形，且若異議人行經該路段之際，擔心因右
      側來車為閃避公車而突自右側車道逼近，則更應注意車前
      狀況，並適當調節行車速度、適時減速慢行，以避免危險
      ，並非必須騎乘在「禁行機車」道上以達閃避他車之目的
      ，況其他機器腳踏車之騎乘人多能在規定道路內行駛，是
      受處分人在無緊急危難情況下，捨此途而不由，竟恣意行
      駛在「禁行機車」道上，自屬違規之行為無疑。
（三）又受處分人雖辯稱前方車輛擋住視線，致未能及時發現該
      車道「禁行機車」之標線，惟揆諸前揭道路交通安全規則
      第99條第1項第2款之規定，機器腳踏車行駛之車道，應依
      標誌或標線之規定行駛；無標誌或標線者，在已劃分快慢
      車道之道路，雙向道路應在最外側快車道及慢車道行駛，
      是觀諸前揭異議人自行製作被舉發地點示意圖，該舉發地
      點共有3線快車道，異議人騎乘該重型機車行駛於中線快
      車道，顯然違反上述規定，且異議人為合格領有駕駛執照
      之機車駕駛人，理應知悉道路交通法令，而不得任意行駛
      於禁行機車車道。
（四）再依卷附異議人所提內政部警政署執行「改善交通一起來
      」道安執法實施計畫重點項目附表1所示，其上明載「內
      政部警政署執行96年1月1日至12月31日各階段交通執法重
      點項目取締注意事項」，該注意事項既非中央法規標準法
      第2條、第3條所規定之法律或命令，僅係內政部警政署為
      供所屬員警於各該階段交通執法重點項目，執行取締注意
      事項，本不具法之拘束力，本院自得本於法律之確信而為
      判斷，且異議人本件違規行為之時間為98年11月26日，亦
      非屬上開道安執法實施計畫時間範圍內。是異議人前開辯
      解，要無可採。綜上，異議人於上開時地爭道行駛有不在
      規定車道行駛之違規行為，洵堪認定。
五、綜上所述，本件異議人確有於前揭時、地，爭道騎乘車牌號
    碼8EF-115號重型機車，有不在規定車道行駛之違規行為，
    原處分機關依前開條例第45條第13款之規定，裁處異議人罰
    鍰600元固非無據，惟依前述，異議人違反上開規定，除應
    處罰鍰外，亦應依同條例第63條第1項第1款規定，記違規點
    數1點，方屬適法，原處分機關漏未記違規點數1點，顯有未
    洽。本件異議人異議雖無理由，惟原處分既有上揭違誤，應
    由本院將原處分撤銷，另依道路交通管理處罰條例第45條第
    13款、第63條第1項第1款及違反道路交通管理事件統一裁罰
    標準表之規定，裁處異議人罰鍰600元，並記違規點數1點，
    以資適法。
據上論斷，應依道路交通案件處理辦法第20條，裁定如主文。
中    華    民    國  99  年    2    月    26         日
      臺灣嘉義地方法院交通法庭    法  官  劉瓊雯
上列正本證明與原本無異。
如不服本裁定，應於裁定送達後5日內向本院提出抗告狀（應附
繕本）。
中    華    民    國  99  年    2    月    26         日
                                  書記官  劉美娟

司法院資訊處製作；財團法人民間司法改革基金會備份。
